【裁判字號】    89,交上訴,1114
【裁判日期】    891005
【裁判案由】    過失致死
【裁判全文】
臺灣高等法院臺南分院刑事判決          八十九年度交上訴字第一一一四號  Ａ
      上  訴  人
      即  被  告  甲  ○  ○
      選任辯護人  黃  勝  昭
右上訴人因業務過失致死案件，不服臺灣嘉義地方法院八十八年度交訴字第一四號中
華民國八十九年七月三十一日第一審判決（起訴案號：臺灣嘉義地方法院檢察署八十
八年度偵字第一二一三號），提起上訴，本院判決如左：
      主      文
上訴駁回。
      事      實
一、甲○○前曾犯業務過失致人於死罪，經臺灣高雄地方法院於八十七年十一月十九
    日以八十七年交訴字第一三四號判處有期徒刑四月，緩刑二年確定，其領有職業
    聯結車駕駛執照，係高雄市旗東交通有限公司司機，為從事駕駛業務之人。於緩
    刑期內之八十八年一月二十三日晚上十一時許，駕駛牌照號碼ＸＧ－六二六號聯
    結油罐車，自臺中港載運苯乙烯出發，於同年月二十四日凌晨一時許抵達嘉義縣
    新港鄉中洋工業區內之臺灣化學股份有限公司，嗣於同日凌晨二時五分許卸載完
    畢自臺灣化學股份有限公司出發，沿嘉義縣道一六六線由東向西方向行駛，欲返
    回台中港。同日凌晨二時二十分許途經嘉義縣道一六六線二十六公里一百公尺未
    設有號誌之交岔路口時，本應注意車前狀況，隨時採取必要之安全措施，以及車
    輛行經無號誌之交岔路口，應減速慢行，作隨時停車之準備，而依當時情形，並
    無不能注意之情事，竟疏於注意，逕自以約四十至四十五公里之時速通過上開交
    岔路口，適有何文檳酒後血液中所含酒精成分高達每十分之一公升一百五十四毫
    克之明顯酒醉程度，猶駕駛牌照號碼Ｃ三－五九六五號自小客車，沿屬支線之產
    業道路由南向北行經上開交岔路口，亦未注意車輛行至無號誌之交岔路口，支線
    道車應暫停讓幹線道車先行，即貿然駛入交岔路口內，二車因而發生嚴重碰撞，
    何文檳當場受有腦挫傷等嚴重傷害，經送醫急救途中即不治死亡。而甲○○於本
    件車禍發生後，於偵查犯罪職權之機關或公務員尚未查知犯人前，向到場處理之
    嘉義縣警察局民雄分局月眉派出所警員報案自首，並接受裁判。
二、案經被害人何文檳之配偶乙○○訴由臺灣嘉義地方法院檢察署檢察官偵查起訴。
      理      由
一、訊據上訴人即被告甲○○固坦承於右揭時、地駕駛聯結油罐車與被害人何文檳所
    駕自小客車發生碰撞並致被害人死亡之事實，惟矢口否認有何過失，辯稱：當時
    係以三、四十公里之時速通過交岔路口，適有大型車輛超車阻擋視線，且被害人
    又係酒後突由產業道路高速衝入交岔路口，無從防範本件車禍之發生，況本件經
    送鑑定已認被告無過失責任云云。
二、經查：右揭犯罪事實，業據告訴人乙○○指訴歷歷，復有道路交通事故調查報告
    表一份、現場照片七張附卷（相驗卷第三頁、原審卷第三十一至三十四頁）足憑
    。被告駕駛之聯結油罐車，於車首部分業已進入交岔路口後始作緊急煞車，此觀
    前開道路交通事路調查報告表內現場圖所載聯結油罐車後輪之煞車痕跡，其右後
    輪煞車痕跡長達十三公尺，左後輪煞車痕跡長達八點九公尺，右輪煞車痕跡係在
    路口東側邊緣約一公尺處開始由東向西延伸，左輪則於進入路口約一公尺後由東
    向西側延伸，以油罐車之後輪與車首相距逾六公尺之多（現場圖係採二公尺比例
    ，油罐車之後輪至車首至少有三格即六公尺之距離），後輪煞車痕跡一在路口邊
    緣、一在路口內，即可得知。雖右後輪十三公尺煞車痕，左後輪八點九公尺煞車
    痕，依卷附之一般公路汽車煞車距離、行車速度對照表（原審卷第七十八頁）換
    算，時速約四十至四十五公里間，並未踰越該路段時速六十公里之限制，惟被告
    行經無號誌交岔路口本應減速慢行，作隨時停車之準備，並不因是否超越一般道
    路時速限制而有差異，被告於車行進入交岔路口始作緊急煞車，顯見被告於進入
    路口前並未預先為隨時停車之準備，以致無法及時停車避免危險之發生。被告雖
    另謂車禍發生時適有大型車輛超車，以致未能見及被害人車輛，不能防範云云，
    惟參酌被告於警訊及偵查中均對此於過失責任有重大關係之事實未為陳述而令偵
    查機關得以適時調查真偽，其於偵查中反而自承：「我快到路口時有看到車子的
    燈光，到了路口，就碰一下了。」（相驗卷第九頁反面訊問筆錄）以觀，俱見其
    於碰撞前確已見及被害人車輛，至為灼然。再參以被害人係自被告左方來車，車
    禍發生時，天氣晴朗，事故地點路面乾燥且舖有柏油，地勢平坦無起伏、障礙，
    視距良好，有前開道路交通事故調查報告表可考，雖為夜間無照明，惟被告既陳
    被害人開啟車燈（原審卷第七十頁訊問筆錄），自現場環境以觀，被告僅需稍事
    注意即無不能察覺被害人來車。於碰撞前確已見及被害人車輛，至為灼然，是所
    辯稱大型車輛阻擋視線乙節，既與上開陳述相互矛盾，顯係事後卸責之詞，不足
    採信。
三、按汽車行駛時，駕駛人應注意車前狀況，並隨時採取必要之安全措施，又車輛行
    經無號誌之交岔路口，均應減速慢行，作隨時停車之準備，道路交通安全規則第
    九十四條第三項、第九十三條第一項第四款定有明文。被告領有職業聯結車駕駛
    按汽車駕駛人駕駛車輛行經無號誌交岔路口，竟疏未注意車前狀況，減速慢行，
    預作隨時停車之準備，遽予駛入，致釀本件車禍，其有過失甚為灼然。雖被害人
    經送醫急救，驗得其血液中所含酒精成分已達每十分之一公升一百五十四毫克（
    相當於吐氣中所含酒精成分至少每公升零點七五毫克）之明顯酒醉、步履蹣跚，
    肇事比率為常人二十五倍之狀態，有華濟醫院八十九年五月十五日華（圖）字第
    八九○五一五○二號函附之何文檳酒精濃度報告，及身體酒精濃度與肇事率（行
    為表現）之關係表各一份在卷可查（原審卷第五十五、八十頁），且自屬支線道
    之產業道路貿然進入交岔路口，亦未依道路交通安全規則第一百零二條第一項第
    二款規定禮讓幹線道之被告車輛先行，其對於車禍之發生亦與有過失，惟仍無從
    解免其刑責。況且本件車禍責任經送臺灣省車輛行車事故覆議鑑定委員會鑑定結
    果，亦為：「一、何文檳駕駛自小客車行經無號誌交岔路口，由支道駛出未讓幹
    道先行，為肇事主因。二、甲○○駕駛聯結車行經無號誌交岔路口，未減速慢行
    及未注意車前狀況，為肇事次因。」相同之認定，有該會八十九年三月十四日府
    覆議字第八八一○五一號函附之覆議意見書一份附卷（原審卷第三十七頁）可稽
    。雖本件前經送臺灣省嘉雲區行車事故鑑定委員會鑑定過失責任，認為：「一、
    何文檳駕駛自小客車，由支道驟然駛出不當，為肇事原因。二、甲○○無肇事因
    素。」等語，有該委員會八十八年六月三日嘉鑑字第八八三七九號函附之鑑定意
    見書附卷（原審卷第十二頁）可查，惟通觀全篇鑑定意旨，既未審酌現場圖所載
    之煞車痕跡位置，被告於偵查、警訊中陳述，行車速度及肇事地點為交岔路口等
    情，進而綜合推理，即逕認定被告無過失責任，已嫌速斷，且與本院上開認定及
    覆議結果相左，自不可採，不得為被告有利之憑據。末按被害人何文檳確因本件
    車禍死亡，亦經臺灣嘉義地方法院檢察署檢察官督同檢驗員相驗屬實，製有勘驗
    筆錄、相驗屍體證明書及驗斷書各一份附卷（相驗卷第八、十二、十四至十八頁
    ）可參，是被告之過失行為與被害人之死亡結果間顯具相當因果關係。本件事證
    明確，被告犯行洵堪認定。
三、查被告領有職業聯結車駕駛執照，且係高雄市旗東交通有限公司司機，為其所是
    認，（相驗卷第四頁反面、原審卷第十三頁反面），乃從事駕駛業務之人，其於
    執行業務中肇事致人於死，核其所為係犯刑法第二百七十六條第二項之業務過失
    致死罪。被告肇事後，於偵查犯罪職權機關或公務員未發覺犯人前，向到場處理
    之警員報案自首而接受裁判，業據證人即親至現場處理本件車禍之嘉義縣警察局
    民雄分局月眉派出所警員林明生於原審訊問時結證無訛（原審卷第二十一頁），
    應依刑法第六十二條前段規定減輕其刑。
四、原審適用刑法第二百七十六條第二項、第六十二條前段、罰金罰鍰提高標準條例
    第一條前段規定，審酌被告所負過失責任之輕重，被害人對於車禍發生應負主要
    過失責任，被告肇事後已與被害人家屬達成民事調解賠償被害人家屬新台幣三百
    萬元，有嘉義縣民雄鄉調解委員會調解筆錄正本一份附卷（原審卷第十頁）可佐
    ，及犯罪之目的、動機、方法，及客觀上所造成之危害等一切情狀，量處有期徒
    刑四月以資懲儆，核其認事用法俱無不合，量刑亦稱妥適，被告上訴意旨猶執前
    詞，否認犯罪，指摘原判決不當，為無理由，應予駁回。
據上論斷，應依刑事訴訟法第三百六十八條，判決如主文。
本案經檢察官劉榮堂到庭執行職務。
中    華    民    國      八十九      年      十      月        五      日
                                  臺灣高等法院臺南分院刑事第二庭
                                      審判長法官  游    明    仁
                                            法官  陳    清    溪
                                            法官  蘇    重    信
右正本證明與原本無異。
如不服本判決，應於判決送達後十日內向本院提出上訴狀，其未敘述理由者並應於提
出上訴狀後十日內向本院補提理由書（應附繕本)。
                                      法院書記官  李    珍    鳳
中    華    民    國      八十九      年      十      月        七      日
本判決論罪科刑法條：
刑法第二百七十六條第二項
從事業務之人，因業務上之過失犯前項之罪者，處五年以下有期徒刑或拘役，得併科
三千元以下罰金。


司法院資訊處製作；財團法人民間司法改革基金會備份。
